【裁判字號】    89,訴,2282
【裁判日期】    900412
【裁判案由】    違反稅捐稽徵法等
【裁判全文】
臺灣高雄地方法院刑事判決                        八十九年度訴字第二二八二號
    公  訴  人  臺灣高雄地方法院檢察署檢察官
    被      告  丁○○○
右列被告因偽造文書等案件，經檢察官提起公訴（八十九年度偵字第一六四七○號）
，本院判決如左：
    主  文
丁○○○無罪。
    理  由
一、公訴意旨略以：被告丁○○○係設在高雄市三民區○○○路卅三號一樓益劭工程
    有限公司（以下稱益劭公司）負責人，其明知乙○○並未在益劭公司工作及受領
    薪資，竟偽造乙○○自民國八十五年一月起至同年十二月止，在益劭公司工作並
    受領薪資新臺幣（下同）三十萬元之工資表，且製成各類所得扣繳暨免扣繳憑單
    ，以向稅捐稽徵機關提出申報，虛列薪資，使益劭公司營業成本增加，營利所得
    減少之詐術，而逃漏益劭公司依法應納之營利事業所得稅，足以生損害於乙○○
    及稅捐稽機關對於稅捐稽徵之正確性，因認被告涉有刑法第二百十六條、第二百
    十條行使偽造私文書罪嫌、同法第二百十六條、第二百十五條行使業務登載不實
    文書罪嫌及稅捐稽徵法第四十七條（公訴人漏引）、第四十一條逃漏稅捐罪嫌云
    云。
二、按犯罪事實應依證據認定之，無證據不得推定其犯罪事實，不能證明被告犯罪或
    其行為不罰者，應諭知無罪之判決，刑事訴訟法第一百五十四條及第三百零一條
    第一項分別定有明文。另被害人之陳述，固得採為認定犯罪事實之證據資料，然
    其為訴訟上之證明，仍應調查其他補強證據，以證明其陳述確有相當之真實性，
    而為通常一般人均不致有所懷疑，始得據為有罪之認定（最高法院八十三年度台
    上字第三四一一號判決意旨參照）。
三、本件公訴人依據被害人乙○○之指述及乙○○向財政部台灣省南區國稅局旗山稽
    徵檢舉之檢舉書、扣繳單位為益劭公司，所得人為乙○○，八十五年一月起至同
    年十二月止之各類所得暨免扣繳憑單，及財政部高雄市國稅局三民徵所發函通知
    被告提出課稅資料供備查之函文等，而認被告涉有前開罪嫌。訊據被告丁○○○
    ，其堅詞否認有何前開犯行，辯稱：伊先生丙○○為益劭公司實際負責人，只是
    用伊名義登記為負責人，益劭公司係做模板工程，乙○○確曾於八十五年間由工
    頭請來做益劭公司的工作，因乙○○不認識伊，故誤認為未曾受僱於益劭公司等
    語，被告並提出乙○○於八十九年九月六日，向財政部國稅提出之撤銷檢舉書一
    份附卷證明。經查，公訴人所指被告涉嫌之證據，除乙○○之指述外，其他證據
    資料係用以證明益劭公司曾申報乙○○於八十五年一月起至十二月止受領益劭公
    司卅萬元之事實，故其中除被害人乙○○之指述外，其他證據資料並不能直接證
    明被告有前開公訴人所指罪嫌。而乙○○於偵查中係證稱：未曾受僱於益劭公司
    ，平時在高雄縣三民鄉務農，不曾到外面公司工作云云。其於本院於九十年二月
    一日訊問時，證稱：伊不曾在益劭公司做過工，也不認識被告之夫丙○○，被告
    所提出其名義之撤銷檢舉書，係被告寫好要伊簽名云云。嗣於同年月八日本院訊
    問證人丙○○時，丙○○證稱：伊係益劭公司的實際負責人，因法令規定一個公
    司僅能承包三千萬元以下的工程，為能承包上億元之工程，因此伊使用伊自己及
    伊太太之名義申請設立多家工程公司，以利承包工程，被告實際上僅係一家庭主
    婦，平時並未參與公司經營，對公司之事務並不暸解。乙○○當時係伊朋友戊○○帶來做伊公司的工作，因曾承包尖美建設公司屏東東山河住宅建築工程，公司
    因而被拖垮，遭查封拍賣，其間被債權人來公司搬走公司物品，申報薪資之資料
    因而遺失，故無法提供稅捐稽徵機關稽查等語。而乙○○於本院同日訊問時則改
    證稱：伊確曾於八十五年間做過丙○○的工作，因為丙○○以前不曾到庭，故不
    記得，且伊係跟同鄉之戊○○一起去做的等語。另戊○○於本院同年三月廿九日
    審理時證稱：伊曾受僱於丙○○，幫丙○○安排工人去做他的工作，八十五年間
    曾安排乙○○到高雄市○○路丙○○的工地做工等語。據上可知，被害人乙○○
    之指述前後反覆，其對於被告不利之指述，是否足採，已有可疑，參諸前引最高
    法院判決意旨之說明，若無其他補強證據以證明其陳述具相當之真實性，自不能
    以乙○○該不利於被告之指述，即為被告有罪之認定。再查，乙○○指述稱：係
    由戊○○帶去做丙○○之工作等語，此部分所指述與證人丙○○及戊○○二人所
    證相符，另參以證人甲○○到庭證稱：伊係幫丙○○代理申報多家公司之稅務，
    公司平時係由丙○○負責，被告僅係家庭主婦等語之情，足證丙○○係益劭公司
    之實負責人，乙○○事後所證做過丙○○之工作而為對被有利之陳述，應可採信
    。此外，又查無其他證據足證被告有何行使偽造文書及逃漏稅捐犯行，參諸前引
    法條之意旨，自應為無罪之諭知。
據上論斷，應依刑事訴訟法第三百零一條第一項，判決如主文。
本件經檢察官何景東到庭職行執務。
中      華      民      國      九十      年      四      月    十二    日
                                臺灣高雄地方法院刑事第六庭
                                    法  官  邱  明  弘
右正本證明與原本無異。
如不服本判決，應於判決送達後十日內，向本院提出上訴狀。
                                    書記官  顏  平  國
中      華      民      國      九十      年      四      月    十三    日


司法院資訊處製作；財團法人民間司法改革基金會備份。
